【裁判字號】    97,訴,279
【裁判日期】    970227
【裁判案由】    違反毒品危害防制條例
【裁判全文】
臺灣彰化地方法院刑事判決               97年度訴字第279號
公  訴  人  臺灣彰化地方法院檢察署檢察官
被      告  甲○○
上列被告因違反毒品危害防制條例案件，經檢察官提起公訴（96
年度毒偵字第5381號），於本院準備程序中，被告就被訴事實為
有罪之陳述，經裁定改行簡式審判程序，本院判決如下：
    主  文
甲○○施用第一級毒品，累犯，處有期徒刑拾月，扣案之第一級
毒品海洛因伍包（合計淨重貳點肆玖公克）沒收銷燬之，杓子貳
支、注射針筒壹支均沒收。又施用第二級毒品，累犯，處有期徒
刑陸月，扣案之第二級毒品甲基安非他命貳包（驗餘淨重壹點陸
柒柒玖公克）沒收銷燬之，杓子壹支沒收。應執行有期徒刑壹年
貳月，扣案之第一級毒品海洛因伍包（合計淨重貳點肆玖公克）
、第二級毒品甲基安非他命貳包（驗餘淨重壹點陸柒柒玖公克）
沒收銷燬之，杓子參支、注射針筒壹支均沒收。
    犯罪事實
一、甲○○前於民國89年9 月間，因施用第一、二級毒品案件，
    經本院以89年度毒聲字第3048號裁定送強制戒治，並由臺灣
    彰化地方法院檢察署檢察官提起公訴，其刑責部分，經本院
    以89年度訴字第686 號判決分別判處有期徒刑1 年、8 月，
    定應執行刑為有期徒刑1 年7 月確定（第1 案），其強制戒
    治部分，經送戒治處所執行後，認無繼續戒治之必要，於90
    年2 月26日停止戒治出所，所餘戒治期間付保護管束。惟其
    又於90年間，因施用第一、二級毒品案件，經本院以90年度
    訴字第738 號判決分別判處有期徒刑1 年2 月、10月，定應
    執行刑為有期徒刑1 年10月確定（第2 案），並撤銷其上開
    停止戒治，再令入戒治處所施以強制戒治，而於91年3 月27
    日執行完畢釋放。又前揭第1 案、第2 案所處有期徒刑經接
    續執行後，於93年8 月24日縮短刑期假釋出監，業於94年8
    月2 日縮刑期滿未經撤銷假釋視為執行完畢。其復於上開強
    制戒治執行完畢釋放後5 年內之94年間，再因施用第一、二
    級毒品案件，經本院以94年度訴字第1615號判決分別判處有
    期徒刑8 月、5 月，定應執行刑為有期徒刑11月確定，甫於
    96年6 月18日縮短刑期執行完畢。詎其仍未戒除毒癮，復基
    於施用第一級毒品海洛因之犯意，於96年10月19日9 時許，
    在其原位於彰化縣芬園鄉○○村○○路339 巷10號之住處，
    以將第一級毒品海洛因粉末置入注射針筒內加水後，再以針
    筒注射手臂血管之方式，施用第一級毒品海洛因1 次。另基
    於施用第二級毒品甲基安非他命之犯意，於同日9 時10分許
    ，在同上住處，以將第二級毒品甲基安非他命放入玻璃球管
    內燒烤吸其煙霧之方式，施用第二級毒品甲基安非他命1 次
    。嗣於同日19時許，在彰化縣芬園鄉○○路109 號建物旁空
    地，因其騎乘機車形跡可疑，為警攔檢盤查，當場扣得第一
    級毒品海洛因5 包（合計淨重2.49公克）、第二級毒品甲基
    安非他命2 包（驗餘淨重1.6779公克），及甲○○所有供其
    施用海洛因所用之杓子2 支及注射針筒1 支，暨供施用甲基
    安非他命所用之杓子1 支，並經其同意後採集尿液送驗，結
    果呈嗎啡、甲基安非他命陽性反應，而查悉上情。
二、案經南投縣政府警察局草屯分局報請臺灣彰化地方法院檢察
    署檢察官偵查起訴。
    理  由
一、按除被告所犯為死刑、無期徒刑、最輕本刑為3 年以上有期
    徒刑之罪或高等法院管轄第1 審案件者外，於前條第1 項程
    序進行中，被告先就被訴事實為有罪之陳述時，審判長得告
    知被告簡式審判程序之旨，並聽取當事人、代理人、辯護人
    及輔佐人之意見後，裁定進行簡式審判程序；除簡式審判程
    序及簡易程序案件外，第1 審應行合議審判，刑事訴訟法第
    273 條之1 第1 項、第284 條之1 分別定有明文。本件被告
    甲○○所涉係死刑、無期徒刑、最輕本刑為3 年以上有期徒
    刑之罪或高等法院管轄第1 審案件以外之罪，並於本院行準
    備程序時就被訴事實為有罪之陳述，本院合議庭依前揭規定
    ，經評議結果，裁定改由受命法官獨任行簡式審判程序。
二、上開犯罪事實，業據被告甲○○於本院審理時坦承不諱，又
    被告為警採集其尿液送驗結果，確呈嗎啡及甲基安非他命陽
    性反應，此有南投縣政府警察局草屯分局96年查獲毒品危害
    防制條例案件涉嫌人尿液檢驗編號清冊及詮昕科技股份有限
    公司於96年10月31日出具之濫用藥物尿液檢驗報告各1 份附
    卷可稽。又扣案之白色粉末5 包，經送鑑驗結果，確含海洛
    因成份（合計淨重2.49公克），而扣案之白色結晶物2 包，
    經檢驗結果，則含甲基安非他命成份（驗餘淨重1.6779公克
    ），有法務部調查局鑑定書、憲兵司令部刑事鑑識中心鑑定
    書各1 紙在卷可參，此外復有該海洛因5 包、甲基安非他命
    2 包、杓子3 支及注射針筒1 支扣案可資佐證，足徵被告之
    自白確與事實相符，堪以採信。本件事證明確，被告上開犯
    行洵堪認定，應依法論科。
三、按修正毒品危害防制條例就施用毒品者，僅於「初犯」及「
    5 年後再犯」二種情形，有其追訴條件之限制，即須於初犯
    經觀察、勒戒或強制戒治釋放後，5 年內均無施用毒品之行
    為，始能認其前所實施之觀察、勒戒或強制戒治已足遮斷毒
    癮，而得於5 年後再犯時，再予適用初犯之規定，重行觀察
    、勒戒等程序；倘5 年內已經再犯，被依法追訴處罰，縱其
    第3次（或第3次以上）施用毒品之時間在初犯釋放5 年以後
    ，即與「5年後再犯」之情形有別，且因已於「5年內再犯」
    ，顯見其再犯率甚高，原實施觀察、勒戒或強制戒治，已無
    法收其實效，而無5 年戒斷期之存在，自無再經觀察、勒戒
    及強制戒治之必要，應由檢察官逕行起訴，此有最高法院95
    年度臺非字第59、65號判決及同年度第7 次刑事庭會議決定
    足供參照。本件被告前於89年9 月間，因施用第一、二級毒
    品案件，經本院以89年度毒聲字第3048號裁定送強制戒治，
    經送戒治處所執行後，認無繼續戒治之必要，於90年2 月26
    日停止戒治出所，所餘戒治期間付保護管束，惟其於90年間
    ，又因施用第一、二級毒品案件，經本院以90年度訴字第73
    8 號判決分別判處有期徒刑1 年2 月、10月，定應執行刑為
    有期徒刑1 年10月確定，並撤銷其上開停止戒治，再令入戒
    治處所施以強制戒治，而於91年3 月27日執行完畢釋放，嗣
    其復於上開強制戒治執行完畢釋放後5 年內之94年間，再因
    施用第一、二級毒品案件，經本院以94年度訴字第1615號判
    決分別判處有期徒刑8 月、5 月，定應執行刑為有期徒刑11
    月確定，甫於96年6 月18日縮短刑期執行完畢等情，有臺灣
    彰化地方法院檢察署刑案資料查註紀錄表及臺灣高等法院被
    告前案紀錄表各1 份在卷可考，則其再犯本件施用第一、二
    級毒品犯行，按諸前揭說明，即與5 年後再犯之情形有別，
    自應逕行追訴。
四、核被告甲○○所為，係犯毒品危害防制條例第10條第1 項、
    第2 項之施用第一級、第二級毒品罪。被告持有第一、二級
    毒品進而施用，其持有第一、二級毒品之低度行為，應各為
    其施用第一、二級毒品之高度行為吸收，不另論罪。被告所
    犯施用第一級毒品海洛因及施用第二級毒品甲基安非他命之
    犯行，犯意各別，應予分論併罰。又被告曾因施用第一、二
    級毒品案件，經本院以94年度訴字第1615號判決分別判處有
    期徒刑8 月、5 月，定應執行刑為有期徒刑11月確定，甫於
    96年6 月18日縮短刑期執行完畢乙情，有臺灣高等法院被告
    前案紀錄表、臺灣彰化地方法院檢察署刑案資料查註紀錄表
    各1 份在卷可憑，其於有期徒刑執行完畢後，5 年內故意再
    犯本件有期徒刑以上之罪，均為累犯，應分別依刑法第47條
    第1 項之規定加重其刑。爰審酌被告有多次施用毒品之前科
    ，及其施用毒品之動機、目的、方法、不知珍惜身體、施用
    毒品所生危害，暨犯後坦承犯行之態度等一切情狀，分別量
    處如主文所示之刑，並定其應執行刑，以示懲儆。又扣案之
    第一級毒品海洛因5 包（合計淨重2.49公克）及第二級毒品
    甲基安非他命2 包（驗餘淨重1.6779公克），分屬第一、二
    級毒品，應依毒品危害防制條例第18條第1 項前段規定沒收
    銷燬之；另扣案之杓子3 支、注射針筒1 支，係被告所有並
    分別供其施用海洛因及甲基安非他命之用，業據被告供明在
    卷，爰依刑法第38條第1 項第2 款併予宣告沒收。
據上論斷，應依刑事訴訟法第273 條之1 第1 項、第299 條第1
項前段，毒品危害防制條例第10條第1 項、第2 項、第18條第1
項前段，刑法第11條、第47條第1 項、第51條第5 款、第38條第
1 項第2 款，判決如主文。
本案經檢察官黃淑媛到庭執行職務。
中    華    民    國    97    年    2    月     27    日
                  刑事第一庭         法  官   郭麗萍
以上正本證明與原本無異。
如不服本判決，應於判決送達後10日內，向本院提出上訴書狀，
上訴書狀應「敘述具體上訴理由」，並按他造當事人之人數附繕
本。「切勿逕送上級法院」。
中    華    民    國    97    年    2     月    29    日
                                      書記官  張子涵
附錄本案論罪科刑法條全文：
毒品危害防制條例第10條
施用第一級毒品者，處 6 月以上 5 年以下有期徒刑。
施用第二級毒品者，處 3 年以下有期徒刑。
毒品危害防制條例第18條
查獲之第一、二級毒品及專供製造或施用第一、二級毒品之器具
，不問屬於犯人與否，均沒收銷燬之；查獲之第三、四級毒品及
製造或施用毒品之器具，無正當理由而擅自持有者，均沒入銷燬
之。但合於醫藥、研究或訓練之用者，得不予銷燬。
前項合於醫藥、研究或訓練用毒品或器具之管理辦法，由法務部
會同行政院衛生署定之。


司法院資訊處製作；財團法人民間司法改革基金會備份。
